---
title: "Projekt statystyka Wielowymiarowa"
author: "Rafal Pych, Witold Soczek"
output: html_document
---

```{r setup, include=FALSE}
knitr::opts_chunk$set(echo = TRUE)
```

```{r}
library(randomForest)
library(gbm)
library(MASS) #lda, qda
library(class) #knn
```

# Analiza zbioru zawierającego dane związane z chorobami serca:
```{r}
HEART <- read.csv("heart.csv", header = TRUE, na.strings = " ")
HEART <- na.omit(HEART)
print(head(HEART))
summary(HEART)
HEART$target <- factor(ifelse(HEART$target == 1, 0, 1)) #"NO", "YES", NO - zdrowy, YES - chory
```

```{r}
set.seed(1)
n <- nrow(HEART)
train <- sample(1:n, n / 2)
test <- -train
```

### Klasyfikator z użyciem baggingu
```{r}
heart.dis.bag <- randomForest(target ~ . - target, data = HEART, subset = train, mtry = 13,
                         importance = TRUE)
heart.pred.bag <- predict(heart.dis.bag, newdata = HEART[test,], type = "class")
table(heart.pred.bag, HEART$target[test])
#price.high.bag$confusion
mean(heart.pred.bag != HEART$target[test])
importance(heart.dis.bag)
varImpPlot(heart.dis.bag)
```

### Klasyfikator z użyciem lasu losowego:
```{r}
heart.dis.rf <- randomForest(target ~ . - target, data = HEART, subset = train,
                         importance = TRUE)
heart.pred.rf <- predict(heart.dis.rf, newdata = HEART[test,], type = "class")
table(heart.pred.rf, HEART$target[test])
mean(heart.pred.rf != HEART$target[test])
importance(heart.dis.rf)
varImpPlot(heart.dis.rf)
```


### Klasyfikator z wykorzystaniem boostingu:
```{r}
HEARTB <- data.frame(HEART)
HEARTB$target <- ifelse(HEART$target == 1, 1, 0)

heart.high.boost <- gbm(target ~ . - target, data = HEARTB[train,], distribution = "bernoulli",
                  interaction.depth = 4, n.trees = 1000, shrinkage = 0.01)
heart.pred.boost <- predict(heart.high.boost, newdata = HEARTB[test,], type = "response", n.trees = 1000)
head(heart.pred.boost)
hpred.boost.class <- factor(ifelse(heart.pred.boost < 0.5, 0, 1)) # 0 - zdrowy, 1 - chory
table(hpred.boost.class, HEARTB$target[test])
mean(hpred.boost.class != HEARTB$target[test])

head(HEARTB)
```


### Klasyfikacja z użyciem regresji logistycznej
```{r}
contrasts(HEART$target)
fit.logistic <- glm(target ~ . - target, 
                   family = binomial, data = HEART, subset = train)
summary(fit.logistic)
probs.logistic <- predict(fit.logistic, newdata = HEART[test,], type = "response")
pred.logistic <- factor(ifelse(probs.logistic < 0.5, 0, 1))
table(pred.logistic, HEART$target[test])
mean(pred.logistic != HEART$target[test])
head(HEART)
```

### Użycie metody LDA do klasyfikacji:

```{r}
fit.lda <- lda(target ~ . - target, 
                   data = HEART, subset = train)
summary(fit.lda)
pred.lda <- predict(fit.lda, newdata = HEART[test,], type = "response")
table(pred.lda$class, HEART$target[test])
mean(pred.lda$class != HEART$target[test])
```

### Użycie metody QDA do klasyfikacji:

```{r}
fit.qda <- qda(target ~ . - target, 
                   data = HEART, subset = train)
summary(fit.qda)
pred.qda <- predict(fit.qda, newdata = HEART[test,], type = "response")
table(pred.qda$class, HEART$target[test])
mean(pred.qda$class != HEART$target[test])
```

### Klasyfikator knn, k = 9:

```{r}

train.set <- HEART[train, !colnames(HEART) %in% c("target")]
test.set <- HEART[test, !colnames(HEART) %in% c("target")]
heart.train <- HEART$target[train]
set.seed(2)
pred.knn.9 <- knn(train.set, test.set, heart.train, k = 9)
pred.knn.9
table(pred.knn.9, HEART$target[test])
mean(pred.knn.9 != HEART$target[test])
```

## Trzypoziomowa klasyfikacja tętna spoczynkowego - tętno niskie, średnie i wysokie:

```{r}
Press_Level <- factor(ifelse(HEART$trestbps <= 140, ifelse(HEART$trestbps <= 118, "Low", "Medium"), "High"))
HEART3 <- data.frame(HEART, Press_Level)
HEART3 <- HEART3[, !colnames(HEART) %in% c("target")]
head(HEART3)
summary(HEART3)
```

### Klasyfikator 3-klasowy z użyciem baggingu:
```{r}
heart3.dis.bag <- randomForest(Press_Level ~ . - trestbps, data = HEART3, subset = train, mtry = 12,
                         importance = TRUE)
heart3.pred.bag <- predict(heart3.dis.bag, newdata = HEART3[test,], type = "class")
table(heart3.pred.bag, HEART3$Press_Level[test])
mean(heart3.pred.bag != HEART3$Press_Level[test])
importance(heart3.dis.bag)
varImpPlot(heart3.dis.bag)
```

### Klasyfikator 3-klasowy z użyciem lasu losowego:
```{r}
heart3.dis.bag <- randomForest(Press_Level ~ . - trestbps, data = HEART3, subset = train,
                         importance = TRUE)
heart3.pred.bag <- predict(heart3.dis.bag, newdata = HEART3[test,], type = "class")
head(heart3.pred.bag)
table(heart3.pred.bag, HEART3$Press_Level[test])
mean(heart3.pred.bag != HEART3$Press_Level[test])
importance(heart3.dis.bag)
varImpPlot(heart3.dis.bag)
```


### Klasyfikator 3-klasowy z wykorzystaniem boostingu:
```{r}
Press_levelB <- ifelse(HEART$trestbps <= 140, ifelse(HEART$trestbps <= 118, 1, 2), 3)
HEART3B <- data.frame(HEART, Press_levelB)
HEART3B <- HEART3B[, !colnames(HEART3B) %in% c("target")]

heart.high.boost <- gbm(Press_levelB ~ . - trestbps, data = HEART3B[train,], distribution = "multinomial",
                  interaction.depth = 4, n.trees = 1000, shrinkage = 0.01)
heart.pred.boost <- predict(heart.high.boost, newdata = HEART3B[test,], type = "response", n.trees = 1000)
hpred.boost.class <- apply(heart.pred.boost, 1, which.max)
hpred.boost.class
table(hpred.boost.class, HEART3B$Press_levelB[test])
mean(hpred.boost.class != HEART3B$Press_levelB[test])

head(HEART3B)
```

### Użycie metody LDA do klasyfikacji:

```{r}
fit.lda <- lda(Press_Level ~ . - trestbps, 
                   data = HEART3, subset = train)
summary(fit.lda)
pred.lda <- predict(fit.lda, newdata = HEART3[test,], type = "response")
table(pred.lda$class, HEART3$Press_Level[test])
mean(pred.lda$class != HEART3$Press_Level[test])
```

### Użycie metody QDA do klasyfikacji:

```{r}
fit.qda <- qda(Press_Level ~ . - trestbps, 
                   data = HEART3, subset = train)
summary(fit.qda)
pred.qda <- predict(fit.qda, newdata = HEART3[test,], type = "response")
table(pred.qda$class, HEART3$Press_Level[test])
mean(pred.qda$class != HEART3$Press_Level[test])
```

### Klasyfikator knn, k = 3:

```{r}

train.set <- HEART3[train, !colnames(HEART3) %in% c("Press_Level")]
test.set <- HEART3[test, !colnames(HEART3) %in% c("Press_Level")]
heart.train <- HEART3$Press_Level[train]
set.seed(2)
pred.knn.3 <- knn(train.set, test.set, heart.train, k = 3)
pred.knn.3
table(pred.knn.3, HEART3$Press_Level[test])
mean(pred.knn.3 != HEART3$Press_Level[test])
```



