---
title: "Projekt Statystyka Wielowymiarowa"
author: "Rafal Pych, Witold Soczek"
output: html_document
---

```{r setup, include=FALSE}
knitr::opts_chunk$set(echo = TRUE)
```

```{r}
library(randomForest)
library(gbm)
library(MASS) #lda, qda
library(class) #knn
```

### Wczytanie danych ze zbioru do analizy:
```{r}
CARS <- read.csv("car_data.csv", header = TRUE, na.strings = " ")
CARS <- na.omit(CARS)
print(head(CARS))
summary(CARS)
```

### Wstępna analiza badanych danych: 
```{r}
attach(CARS)
Cars_fuel_petrol <- CARS[CARS$Fuel_Type == "Petrol", ]
print(dim(Cars_fuel_petrol)[1])

Cars_fuel_diesel <- CARS[CARS$Fuel_Type == "Diesel", ]
print(dim(Cars_fuel_diesel)[1])

Cars_fuel_cng <- CARS[CARS$Fuel_Type == "CNG", ]
print(dim(Cars_fuel_cng)[1])
```

### Klasyfikacja ceny samochodu, którą chciałby otrzymać sprzedający samochód (niska, wysoka) na podstawie rocznika samochodu, jego przebiegu, ceny rynkowej oraz ilości dotychczasowych właścicieli:
Mediana kolumny Selling_Price wynosi 3.6
```{r}
High <- factor(ifelse(CARS$Selling_Price <= 3.6, "Low", "High"))
CARSH <- data.frame(CARS, High)
head(CARSH)
```

### Klasyfikator z użyciem baggingu
```{r}
set.seed(1)
n <- nrow(CARSH)
train <- sample(1:n, n / 2)
test <- -train
price.high.bag <- randomForest(High ~ Year + Present_Price + Kms_Driven + Owner, data = CARSH, subset = train, mtry = 4,
                         importance = TRUE)
price.pred.bag <- predict(price.high.bag, newdata = CARSH[test,], type = "class")
table(price.pred.bag, CARSH$High[test])
#price.high.bag$confusion
mean(price.pred.bag != CARSH$High[test])
importance(price.high.bag)
varImpPlot(price.high.bag)
```

### Klasyfikator z użyciem lasu losowego:
```{r}
price.high.rf <- randomForest(High ~ Year + Present_Price + Kms_Driven + Owner, data = CARSH, subset = train,
                         importance = TRUE)
price.pred.rf <- predict(price.high.rf, newdata = CARSH[test,], type = "class")
table(price.pred.rf, CARSH$High[test])
mean(price.pred.rf != CARSH$High[test])
importance(price.high.rf)
varImpPlot(price.high.rf)
```


### Klasyfikator z wykorzystaniem boostingu:
```{r}
HighB <- ifelse(CARS$Selling_Price <= 3.6, 0, 1)
CARSHB <- data.frame(CARS, HighB)

price.high.boost <- gbm(HighB ~ Year + Present_Price + Kms_Driven + Owner, data = CARSHB[train,], distribution = "bernoulli",
                  interaction.depth = 4, n.trees = 1000, shrinkage = 0.01)
price.pred.boost <- predict(price.high.boost, newdata = CARSHB[test,], type = "response", n.trees = 1000)
pred.boost.class <- factor(ifelse(price.pred.boost < 0.5, "Low", "High"))
CARSHB$HighB <- factor(ifelse(CARSHB$Selling_Price <= 3.6, "Low", "High"))
table(pred.boost.class, CARSHB$HighB[test])
mean(pred.boost.class != CARSHB$HighB[test])

head(CARSH)
```


### Klasyfikacja z użyciem regresji logistycznej
```{r}
contrasts(High)
fit.logistic <- glm(High ~ Year + Present_Price + Kms_Driven + Owner, 
                   family = binomial, data = CARSH, subset = train)
summary(fit.logistic)
probs.logistic <- predict(fit.logistic, newdata = CARSH[test,], type = "response")
pred.logistic <- factor(ifelse(probs.logistic < 0.5, "Low", "High"))
table(pred.logistic, CARSH$High[test])
mean(pred.logistic != CARSH$High[test])
head(CARSH)
```

### Użycie metody LDA do klasyfikacji:

```{r}
fit.lda <- lda(High ~ Year + Present_Price + Kms_Driven + Owner, 
                   data = CARSH, subset = train)
summary(fit.lda)
pred.lda <- predict(fit.lda, newdata = CARSH[test,], type = "response")
table(pred.lda$class, CARSH$High[test])
mean(pred.lda$class != CARSH$High[test])
```

### Użycie metody QDA do klasyfikacji:

```{r}
fit.qda <- qda(High ~ Year + Present_Price + Kms_Driven + Owner, 
                   data = CARSH, subset = train)
summary(fit.qda)
pred.qda <- predict(fit.qda, newdata = CARSH[test,], type = "response")
table(pred.qda$class, CARSH$High[test])
mean(pred.qda$class != CARSH$High[test])
```

### Klasyfikator knn, k = 3:

```{r}

train.set <- CARSH[train, c("Year", "Present_Price", "Kms_Driven", "Owner")]
test.set <- CARSH[test, c("Year", "Present_Price", "Kms_Driven", "Owner")]
price.train <- CARSH$High[train]
set.seed(2)
pred.knn.3 <- knn(train.set, test.set, price.train, k = 3)
pred.knn.3
table(pred.knn.3, CARSH$High[test])
mean(pred.knn.3 != CARSH$High[test])
```





